臺灣臺中地方法院刑事判決
110年度簡上字第304號
上  訴  人  臺灣臺中地方檢察署檢察官
上  訴  人
即  被  告  高瑋  


上列上訴人因被告偽造文書等案件，不服本院110年度簡字第84
號中華民國110年5月11日第一審簡易判決（偵查案號：109 年度
偵緝字第163號），提起上訴，本院判決如下：
    主    文
上訴駁回。
    犯罪事實及理由
一、本案經本院審理結果，認第一審簡易判決認事用法及量刑均
    無不當，應予維持，並引用附件第一審判決書記載之事實、
    證據及理由。
二、檢察官上訴意旨略以：原審諭知被告高瑋犯行使偽造私文
    書罪，處有期徒刑3月，如易科罰金以新臺幣（下同）1,000
    元折算1日，沒收未扣案之犯罪所得75萬1,200元，並沒收偽
    造之「高堅米」署名2枚，固屬卓見。惟：㈠茲據告訴人高堅
    米具狀聲請本檢察官上訴，略以：被告雖承認犯行，然迄今
    未與告訴人和解賠償損失，犯後態度不佳，認原審判決有輕
    重失衡之過輕情形；且原審量刑時考量：「被告主張其盜領
    部分款項係用以照顧2名胞弟之支出」乙節，未經合法調查
    遽予採信，亦屬違法；末以告訴人系爭帳戶存摺、提款卡及
    密碼暨身分證影本係被告竊盜所為，僅因提告時已逾告訴期
    間而獲不起訴處分，原審認定事實亦與事實相違等語。㈡本
    檢察官審酌後認：⒈按刑之量定，為求個案裁判之妥當性，
    法律固賦予法院裁量權，但此項裁量權之行使，除應依刑法
    第57條規定，審酌行為人及其行為等一切情狀，為整體之評
    價，並應顧及比例原則與平等原則，使罪刑均衡，輕重得宜
    ，以契合社會之法律感情。依刑法第57條規定，科刑時應注
    意下列事項，其中第9款及第10款明文規定，犯罪行為人「
    犯罪所生之危害及損害」及「犯罪後之態度」，是作為科刑
    輕重之標準。本件原審法院雖已斟酌被告之犯罪情節而量處
    上開刑度，惟告訴人以前述理由認原審所判刑度罪刑不相當
    ，本檢察官審核後，認被告本案犯行，犯罪所生損害非輕，
    復迄未與告訴人達成和解並賠償告訴人之損失以弭平對於告
    訴人造成之損害，原審量刑確有再次斟酌之必要。⒉又科刑
    事項之認定，雖無庸適用嚴格證明法則，以自由證明法則足
    矣，然對於卷內所呈資料以及被告或檢察官聲請調查者，倘
    與刑法第57條科刑應審酌之事項相關而確實影響刑罰之裁量
    者，仍應於審判程序中調查，自屬當然。原審採信被告110
    年1月19日準備程序中辯稱將本案盜領保險金款項用於2名胞
    弟之詞，為當日到庭之告訴人當庭駁斥，告訴人當時略稱：
    我的兩個哥哥之前就在安養中心，是我跟高宜伶之前就安頓
    好的，我爸爸有留一筆錢給他們，高宜伶給我的錢跟被告支
    付兩個哥哥的錢是兩回事，而且他們都有申請救濟補助等語
    ，足見自卷內所呈資料顯示被告此部分辯詞已非可直接採為
    科刑審酌事項，揆諸前開說明，法院應就此為相當程度之調
    查，原審並未調查立即援用為科刑審酌，確與法未合，告訴
    人就此部分請求上訴亦非顯無理由。綜上所述，原判決認
    事用法尚嫌未洽，認告訴人具狀聲請檢察官上訴為有理由，
    附送原聲請狀依刑事訴訟法第344條第3項、第455條之1第1
    項提起上訴，請將原判決撤銷，更為適當合法之判決。
三、被告上訴意旨略以：被告在106年10月16日陸續提領帳戶內7
    51,200元，然告訴人於該帳戶96年1月23日前餘額僅76元，1
    05年6月21日時餘額為444元，是縱然被告提領751,200元，
    但犯罪所得應再扣除368元（444元扣除告訴人所有之76元）
    ，原審沒收全部犯罪所得於法不合。被告犯罪動機是要照顧
    胞弟在晴光康護之家積欠之費用，非完全本於一己之私，原
    審量處有期徒刑3月且未宣告緩刑有所過重等語（見本院卷
    第17-22頁）。
四、經查：
（一）法官於有罪判決如何量處罪刑，甚或是否宣告緩刑，均為
      實體法賦予審理法官裁量之刑罰權事項，法官行使此項裁
      量權，自得依據個案情節，參酌刑法第57條所定各款犯罪
      情狀之規定，於法定刑度內量處被告罪刑；除有逾越該罪
      法定刑或法定要件，或未能符合法規範體系及目的，或未
      遵守一般經驗及論理法則，或顯然逾越裁量，或濫用裁量
      等違法情事之外，並不得任意指摘其量刑違法。且在同一
      犯罪事實與情節，如別無其他加重或減輕之原因，下級審
      法院量定之刑，亦無過重或失輕之不當情形，則上級審法
      院對下級審法院之職權行使，原則上應予尊重。準此，第
      一審法院所為量刑，如非有上揭明顯違法之情事，尚難得
      以擅加指摘其違法或不當至明。
（二）原審就量刑以及是否宣告緩刑，理由已經敘明：「爰審酌
      被告前無犯罪紀錄（參臺灣高等法院被告前案紀錄表），
      素行良好，竟未徵得告訴人同意，而偽簽告訴人之簽名，
      盜領本案保險理賠金，被告接續於如附表所示時間領取款
      項合計75萬1200元，而有不該，嗣因對於調解條件未有共
      識，而未能與告訴人調解成立、賠償損害等節等節；兼衡
      其自述高職畢業之教育智識程度，目前從事清潔工作，已
      婚，伊一直跟娘家有往來，兩個弟弟自從高宜伶過世後都
      由伊照顧之生活狀況（見本院訴字卷第75頁），並斟酌被
      告主張其本案盜領之部分款項係用以照顧其2 名胞弟之支
      出等情，犯後坦承不諱等一切情狀，量處如主文所示之刑
      ，並諭知易科罰金之折算標準。另告訴人前於本院準備程
      序時表示：我的兩個哥哥之前就在安養中心，是我跟高宜
      伶之前就安頓好的，我爸爸有留一筆錢給他們，高宜伶給
      我的錢跟被告支付兩個哥哥的錢是兩回事，而且他們都有
      申請救濟補助；如果被告不全部還錢的話，請法院從重量
      刑，如果被告有把錢還給我的話，我同意法院給予被告緩
      刑諭知、給她一個機會，畢竟她是我姐姐，我本身生活也
      很痛苦等語，因被告未能與告訴人成立和解、賠償損害，
      而未能取得告訴人之諒解，考量此情，本院認不宜給予被
      告緩刑之諭知，是辯護人此部分所請，尚難准許，附此敘
      明。」已經審酌刑法第57條各款之事由，認事用法並無不
      當，應予維持。檢察官上訴意旨雖指原審認定被告有將犯
      罪所得用於照顧胞弟等情係不實在，然卷內確實有被告提
      出之晴光康復之家繳費相關證明（見原審訴字卷第85-111
      頁），足認被告確實有照顧2名胞弟之事實，檢察官上訴
      意旨所指，難認有理由；又被告上訴意旨，雖稱原審量刑
      過重，並請求為緩刑之宣告，然被告上訴後至本院辯論終
      結前，均未與告訴人就賠償部分達成和解或調解，就此與
      原審審理時之量刑情狀並無任何變更，被告上訴請求從輕
      量刑及宣告緩刑，亦難認有理由。
（三）又被告上訴意旨稱原審犯罪所得沒收並未扣除被告原有之
      款項等語。然依照卷內告訴人臺灣企銀交易明細（見偵緝
      卷一第121-147頁），富邦人壽於106年10月13日匯入100
      萬元之保險金後，被告即開始提領，提領情形詳如原審判
      決附表所示，合計提領751,200元，上開款項自均屬被告
      本案之犯罪所得，而應予沒收，方能澈底剝奪犯罪所得，
      以根絕犯罪誘因，與被告、告訴人於帳戶內原先存有多少
      款項無關，被告上訴意旨此部分所指，亦無理由。
五、綜上所述，本案上訴意旨所指，均無理由，應予駁回。
六、刑事簡易判決之第二審，被告經合法傳喚，無正當之理由不
    到庭者，得不待其陳述，逕行判決，刑事訴訟法第455 條之
    1 第3 項準用同法第371 條定有明文。本案被告經合法傳喚
    無正當理由不到庭，爰依前揭規定，本院不待其陳述，逕行
    判決。
據上論斷，應依刑事訴訟法第455條之1第1項、第3項，第373 條
、第368條，判決如主文。
本案經檢察官陳祥薇提起公訴，檢察官徐雪萍提起上訴，檢察官
温雅惠到庭執行職務。
中　　華　　民　　國　　111 　年　　1 　　月　　20　　日
                  刑事第二庭   審判長法  官  陳淑芳
　
                                     法  官  黃光進
　
                                     法  官  徐煥淵
以上正本證明與原本無異。
不得上訴。
 　　　　　　　　　　　　　　　　　　書記官　陳麗靜　　　　　
中　　華　　民　　國　　111 　年　　1 　　月　　20　　日
附錄本案論罪科刑法條：
中華民國刑法第216條
（行使偽造變造或登載不實之文書罪）
行使第210條至第215條之文書者，依偽造、變造文書或登載不實
事項或使登載不實事項之規定處斷。
中華民國刑法第210條
（偽造變造私文書罪）
偽造、變造私文書，足以生損害於公眾或他人者，處5年以下有
期徒刑。
中華民國刑法第339條
（普通詐欺罪）
意圖為自己或第三人不法之所有，以詐術使人將本人或第三人之
物交付者，處5年以下有期徒刑、拘役或科或併科50萬元以下罰
金。
以前項方法得財產上不法之利益或使第三人得之者，亦同。
前二項之未遂犯罰之。
中華民國刑法第339條之2
（違法由自動付款設備取得他人之物之處罰）
意圖為自己或第三人不法之所有，以不正方法由自動付款設備取
得他人之物者，處3年以下有期徒刑、拘役或30萬元以下罰金。
以前項方法得財產上不法之利益或使第三人得之者，亦同。
前二項之未遂犯罰之。